最高法院民事裁定　　　　　　　　　 111年度台上字第1401號
上　訴　人　陳林玉枝
訴訟代理人　楊 丕 銘律師（法扶律師）
被 上訴 人　陳 綺 霞（即盧世豐之承當訴訟人）

上列當事人間請求遷讓房屋等事件，上訴人對於中華民國111年1
月25日臺灣高等法院臺南分院第二審判決（110年度上字第203號
），提起上訴，本院裁定如下：
    主  文
上訴駁回。
第三審訴訟費用由上訴人負擔。
    理  由
按上訴第三審法院，非以原判決違背法令為理由，不得為之；又
判決不適用法規或適用不當者，為違背法令；且提起上訴，上訴
狀內應記載上訴理由，表明原判決所違背之法令及其具體內容，
暨依訴訟資料合於該違背法令之具體事實，其依民事訴訟法第46
9條之1規定提起上訴者，並應具體敘述為從事法之續造、確保裁
判之一致性或其他所涉及之法律見解具有原則上重要性之理由。
同法第467條、第468條、第470條第2項定有明文。是當事人提起
上訴，如依同法第469 條規定，以原判決有所列各款情形之當然
違背法令為理由時，其上訴狀或理由書應表明該判決有合於各該
條款規定情形之具體內容，及係依何訴訟資料合於該違背法令之
具體事實；如依同法第469條之1規定，以原判決有前條以外其他
不適用法規或適用不當為理由時，其上訴狀或理由書應表明該判
決所違背之法令條項，或有關司法院解釋或憲法法庭裁判字號，
或成文法以外之習慣或法理、法則等及其具體內容，暨係依何訴
訟資料合於該違背法令之具體事實，並具體敘述為從事法之續造
、確保裁判之一致性或其他所涉及之法律見解具有原則上重要性
之理由。上訴狀或理由書如未依上述方法表明，或其所表明者與
上開法條規定不合時，即難認為已合法表明上訴理由，其上訴自
非合法。本件上訴人對於原判決提起上訴，雖以該判決違背法令
為由，惟核其上訴理由狀所載內容，係就原審取捨證據、認定事
實、解釋契約、適用法律之職權行使，所論斷：綜合兩造之不爭
執事項，被上訴人所陳，證人柯琨珊、劉騏銘所證，不動產買賣
契約書、僑馥建築經理股份有限公司函、中國信託商業銀行股份
有限公司函、收據之內容，與不動產買賣價金履約保證專戶收支
明細表暨點交確認書、銀行及郵局存摺封面、銀行放款歷史明細
批次查詢資料等件，佐以上訴人未證明原被上訴人盧世豐與被上
訴人間之買賣移轉登記，係通謀而為虛偽意思表示乙節，參互以
觀，堪認盧世豐與訴外人林健興確有買賣○○市○區○○路00號
房屋及其坐落土地（下合稱系爭房地）之意思表示合致，林健興
因該買賣關係，而辦理系爭房地所有權之移轉登記，非基於信託
讓與擔保契約。又林健興為系爭房地所有人，其出賣該房地，係
屬有權處分。從而，被上訴人依民法第767條第1項前段規定，請
求上訴人返還系爭房地，為有理由，應予准許等情，指摘為不當
，並就原審已論斷或其他與判決結果無礙事項，泛言未論斷或論
斷錯誤，違反證據法則，而非表明依訴訟資料合於該違背法令之
具體事實，亦未具體敘述為從事法之續造、確保裁判之一致性或
其他所涉及之法律見解具有原則上重要性之理由，難認已合法表
明上訴理由。至其所指原判決違背法令，具有應許可上訴之原則
上重要性云云，無非係就原審之職權行使所為指摘，難認屬具有
原則上重要性而應許可上訴之法律見解問題。依首揭說明，應認
其上訴為不合法。末查，原審既認定林健興有權處分系爭房地，
則其贅述上訴人未證明與林健興就系爭房地之借名登記契約存在
，不論當否，均與判決結果無涉。而原審已說明本件事證明確，
其餘攻防方法及證據，經斟酌後，不足以影響判決之結果，尚非
判決不備理由。又證據調查原由審理事實之法院衡情裁量，若認
事實明瞭，自可即行裁判，毋庸再為調查。上訴人指摘原審未訊
問證人郭建辰，及鑑定林健興對話錄音檔之聲紋，即屬判決違背
法令，亦屬誤會。至司法院大法官釋字第349 號解釋、本院33年
上字第4983號、第5909號原判例、96 年度台上字第1131號、109
年度台上字第88號判決意旨，各係就與本件不同之事實或法律問
題，而闡述其法律見解，亦不能比附援引。均併此說明。
據上論結，本件上訴為不合法。依民事訴訟法第481條、第444條
第1項、第95條、第78條，裁定如主文。
中    華    民    國   111    年    7     月    20    日
                      最高法院民事第三庭
                          審判長法官  沈  方  維  
                                法官  張  競  文  
                                法官  陳  麗  芬  
                                法官  方  彬  彬  
                                法官  鍾  任  賜  
本件正本證明與原本無異
                                      書  記  官
中    華    民    國   111    年    8     月    2     日